【裁判字號】    97,重訴,176
【裁判日期】    980619
【裁判案由】    侵權行為損害賠償
【裁判全文】
臺灣板橋地方法院民事判決             97年度重訴字第176號
原      告  甲○○
訴訟代理人  許景鐿律師
複  代理人  乙○○
被      告  臺灣新東機械股份有限公司
法定代理人  丁○○
被      告  丙○○
共      同
訴訟代理人  張權律師
            林曜辰律師
            林晉宏律師
上列當事人間請求侵權行為損害賠償事件，經本院於民國98年5
月12日言詞辯論終結，判決如下：
    主  文
被告應連帶給付原告新臺幣柒佰貳拾玖萬貳仟陸佰零肆元，及被
告丙○○自民國九十六年十一月一日起、被告臺灣新東機械股份
有限公司自民國九十六年十一月二日起，均至清償日止，按年息
百分之五計算之利息。
原告其餘之訴駁回。
訴訟費用由被告連帶負擔五分之一，餘由原告負擔。
本判決第一項於原告以新臺幣貳佰肆拾萬元供擔保後，得假執
行；但被告如於假執行程序實施前以新臺幣柒佰貳拾玖萬貳仟陸
佰零肆元為原告預供擔保，得免為假執行。
原告其餘假執行之聲請駁回。
    事實及理由
一、原告起訴主張：
（一）緣被告丙○○係被告臺灣新東機械股份有限公司（以下簡
      稱：新東公司）資材科副科長，其於民國96年1 月31日駕
      駛新東公司所有車牌號碼Z3-4375 號之自用小客車，行經
      臺北縣新莊市○○路415 號欲左轉跨越對向車道進入新東
      公司，適東向車道有一休旅車停車禮讓先行，被告丙○○
      原應注意非依車道方向行駛之特殊狀況，應讓對向直行車
      先行，尤應提高對於對向車道路面邊線外之路外範圍可能
      來車之注意，方可左轉橫越對向車道而駛出路外，並應注
      意車前狀況以隨時採取必要安全措施，而依當時情形又無
      不能注意之情事，詎竟疏未注意而冒然左轉橫越化成路東
      向車道駛出路面邊線，適有甲○○駕駛車牌號碼N79-601
      號重型機車行經該處，致兩車發生撞擊，甲○○因而人車
      倒地，而受有第五頸椎骨折併脊髓損傷，並致上兩肢無力
      、下兩肢癱瘓、大小便失禁之功能障礙。
（二）按「因故意或過失不法侵害他人之權利者，負損害賠償責
      任」、「不法侵害他人之身體或健康，對於被害人因此喪
      失或減少勞動能力，或增加生活上之需要時，應負損害賠
      償責任」、「不法侵害他人之身體、健康、名譽、自由、
      信用、隱私、貞操或不法侵害其他人格法益而情節重大者
      ，被害人雖非財產上之請求，亦得請求賠償相當之金額」
      ，民法第184 條第1 項、第193 條第1 項、第195 條第1
      項分別定有明文。查被害人甲○○因被告丙○○之不法行
      為，受有上開損害，原告爰依上開民法之規定，自得請求
      被告負損害賠償責任。
（三）原告請求之損害賠償項目及數額如下：
  １、醫療費用部分：新臺幣（下同）5,000,000 元。
  ２、喪失勞動能力部分：
      依勞工保險條例第24條第1 項規定，退休年齡為60歲，被
      害人甲○○現為23歲，尚有勞動能力37年又7 月，以最低
      工資月薪17,280元計算，約需7,793,280 元。
  ３、看護費用部分：
      參照95年臺灣地區簡易生命表統計男子平均餘命為74.86
      歲，被害人甲○○現為23歲，尚有餘命41年，以全日24小
      時看護費60,000元計算，約需29,520,000元。
  ４、增加生活上需要部分：
      被害人甲○○須購買氣墊床、抽痰機、氧氣桶、抽痰管、
      成人紙尿褲、看護墊、衛生紙、棉花棒等消耗物品，約需
      2,000,000 元。
  ５、精神慰藉金部分：
      被害人甲○○正值成年未久，人生美好前程正開始，旋即
      成為四肢癱瘓永久臥床之人，既無法結婚生兒育女、亦無
      法奉養雙親，精神上心靈上之創痛與日俱增，爰請求精神
      慰撫金12,000,000元。
（四）聲明：1.被告應連帶給付原告56,313,280元，及自起訴狀
      繕本送達翌日起至清償日止，按年息5%計算之利息；2.原
      告願供擔保請准宣告假執行。
二、被告則以下開情詞，資為抗辯：
（一）原告對本件事故發生與有過失：
  １、查原告行經該處，若盡其注意車前狀況之義務，必能採取
      必要之安全措施，不致發生本件車禍，或能避免危險之發
      生。今原告又無不能注意之情形，且上述化成路雙向車多
      擁擠，卻未降慢車速以隨時注意是否有車輛尚未淨空，仍
      以時速40公里以上之時速行駛，則本件車禍發生致使騎乘
      機車之原告受有重度傷害，雖被告丙○○駕車左彎未能注
      意所有對向來車之行為，為車禍發生之原因，但原告騎乘
      機車疏於注意車前狀況，沿壅塞車流側邊路面邊線外行進
      亦未減低車速以備隨時煞車，造成左彎狀態之小客車及機
      車閃避不及，應同為本件車禍發生之原因，難謂原告無過
      失。
  ２、次查，被告於對向車道原來正欲行進之休旅車停等禮讓通
      行，至原告機車由右方出現距離不到數公尺為止，被告所
      能反應時間不到0.5 秒；反觀直行之原告尚未到達車禍現
      場前，應能發現轉彎突出路面邊線之被告車頭，能採取反
      應之時間長於被告，若經採取緊急之煞車動作或可減緩衝
      擊力。又被告本於信賴包含原告在內之所有車輛駕駛人均
      應注意行車速度及車前狀況，作隨時煞車準備之原則，於
      視野最右方無車輛之情況下緩慢起步進行左轉，即無違規
      之過失責任可言。本件純屬原告駕駛機車未注意車前狀況
      ，隨時採取必要之安全措施及超速疾駛所致，被告丙○○
      自毋庸負侵權行為損害賠償責任。
  ３、經查，臺灣省臺北縣區車輛行車事故鑑定委員會鑑定意見
      書第2 點以原告駕駛普通重型機車，未注意車前狀況，為
      肇事次因。而本件車禍發生時，被告丙○○駕駛之自用小
      客車車頭已越過化成路415 號前白實線路面邊線之外，並
      接近最外側之黃色實線，足證被告丙○○確因對向來車禮
      讓而越過上述化成路中心進行左轉彎。依修正前道路交通
      安全規則第102 條第1 項第6 款但書規定，原告騎乘直行
      機車既尚未進入交岔路口，被告丙○○駕駛轉彎車已達路
      中心處開始轉彎，則原告騎乘直行機車應讓轉彎車先行。
      惟本件原告未讓轉彎車先行，仍以高速前進，顯見原告就
      本件車禍之發生，自屬與有過失。
  ４、按損害之發生或擴大，被害人與有過失者，法院得減輕賠
      償金額，或免除之，民法第217 條第1 項既有明文。今查
      ，原告違反道路交通安全規則第99條規定，行駛機車於路
      面邊線外，且又未注意車前狀況導致車禍發生，與有過失
      ，應依照過失比例計算雙方責任，不應將責任全歸由被告
      丙○○負責。
（二）對原告主張之賠償項目及金額之抗辯：
  １、醫療費用部分：
      依原告所附之金額計算表，就長庚醫院及榮民總醫院之醫
      療費用，自費支出為364,349 元，健保支付為1,629,982
      元。按損害賠償之原理係就所受損害加以填補，健保部分
      既非由原告支出，自應加以扣除。而將來醫藥費之請求，
      包含開刀費、特別病房費、針灸、按摩、溫泉浴等費用，
      其尚未發生且日後是否一定發生且屬必要，原告並未舉證
      佐證。縱有支出醫療用品費用，又與增加生活上需要費用
      如何區分，原告主張顯然重複。況原告尚主張住家來往醫
      院及看護工之交通費，然前項性質上應屬增加生活所需，
      要有單據作為憑證，後項本為看護工執行職務賺取報酬本
      應預期之成本，自無列為原告治療上所必需費用。
  ２、喪失勞動能力部分：
      原告並未舉證其日後所得收入平均標準，亦無任何所得扣
      繳憑單或薪資單可為認定，逕以最低工資17,280元計算至
      60歲，尚難認為已盡舉證責任。又按工資減收之賠償及癱
      瘓臥床之看護費，前者是以原告工作能力正常，後者是以
      原告喪失工作能力為前提，主張之前提本不相同。原告一
      方面主張應受有最低工資之填補，另一方面又向被告請求
      高額看護費用，造成被告沉重之負擔，自應審酌扣減。
  ３、看護費用部分：
      原告對於每月高達60,000元之看護費用未為充分舉證，且
      該金額幾乎為3 位全職看護工之費用，若以行政院勞工委
      員會公佈最低基本工資17,280元計算，顯與原告主張金額
      相差近3.5 倍，被告就原告提出看護費每月單據之真實性
      有所爭執。況原告既已延請經過訓練之看護工，則其應具
      備單獨照護癱瘓病患之能力，實難強要被告支付多於市場
      價格之沉重負擔。
  ４、增加生活上需要部分：
      原告所提出關於飲食暨醫療用品發票部分均屬私文書，仍
      不足以證明屬必要支出之項目；甚至原告所請求日後增加
      生活上所需，但尚未發生之尿布、看護墊、抽痰機、氣墊
      床等開銷，也無單據憑以計算。而原告除於96年2 月26日
      接受氣管切開手術外，又於96年11月20日再次接受氣管切
      開手術，換言之，原告第一次接受氣管切開手術後必定經
      過縫合，才有在同年11月20日再將氣管切開之可能，則該
      段中間期間內原告氣管已經縫合，氣管上怎會有切口供抽
      痰機抽痰使用。又原告現仍半身癱瘓，為照顧生理排泄需
      要應接導尿管引流尿液，根本無使用尿布之需求；又看護
      墊之使用，原告既有全職看護人員加以照料其身體通風降
      溫預防褥瘡，則原告請求看護墊之費用，顯然屬不必要之
      請求。
  ５、精神慰藉金部分：
      被告丙○○家境清寒，尚有智能障礙及重症之大弟及老母
      須扶養，根本無法負擔龐大賠償費用。而被告新東公司也
      協同原告辦理包含第三人責任險、任意險及住院給付，約
      可達3,700,000 元左右之金額。又原告就被告新東公司對
      被告丙○○之監督是否有鬆懈亦未證明，僅以被告間具有
      僱傭關係即當然認定被告應負擔高額賠償，殊屬欠妥。
（三）聲明：1.原告之訴及其假執行之聲請均駁回；2.如受不利
      之判決，被告願供擔保請准宣告免為假執行。
三、原告主張被告丙○○係受僱於被告新東公司資材科副科長，
    於上開時地執行被告新東公司職務時因駕駛過失發生車禍，
    撞及原告，致原告受有第五頸椎骨折併脊髓損傷，並致上兩
    肢無力、下兩肢癱瘓、大小便失禁之功能障礙之重傷害，業
    據其提出診斷證明書等件為證，並經本院向行政院國軍退除
    役官兵輔導委員會臺北榮民總醫院（以下簡稱：榮總醫院）
    、財團法人長庚紀念醫院（林口）分院（以下簡稱：長庚醫
    院）分別查明上情無誤，有榮總醫院97年7 月9 日北總神字
    第0970012948號函、長庚醫院97年12月16日（97）長庚法字
    第0755號函各1 份在卷可參，而被告對於被告丙○○於上開
    時地駕車發生車禍致原告受有上述身體上之傷害之情事固不
    爭執，惟辯以原告亦與有過失，且原告就被告新東公司對
    被告丙○○之監督是否有鬆懈亦未證明等語，經查：
（一）按「汽車行駛至交岔路口，其行進、轉彎，應依下列規定
      ：‧‧‧七轉彎車應讓直行車先行。」、「汽車迴車時，
      應依下列規定：‧‧‧五汽車迴車前，應暫停並顯示左轉
      燈光或手勢，看清無來往車輛，並注意行人通過，始得迴
      轉。」、「汽車除行駛於單行道或指定行駛於左側車道外
      ，在未劃分向線或分向限制線之道路，應靠右行駛。但遇
      有特殊情況必須行駛左側道路時，除應減速慢行外，並注
      意前方來車及行人。」，道路交通安全規則第102 條第1
      項第7 款、第106 條第5 款、第99條分別定有明文。本件
      被告丙○○在上述化成路中央分向線停等後左轉橫越對向
      車道而駛出道路欲進入被告新東公司，其跨越對向車道而
      欲駛出道路之行駛之路線並無違法之處，惟因係屬較為罕
      見之駕駛行為，道路交通安全規則並未就此而為具體規範
      ，故其行駛時應盡之注意義務自應參諸該規則就類似情形
      之具體規定與社會一般通念而為認定。而審酌其該項駕駛
      行為，實與在交岔路口轉彎、在車道上迴車及遇有特殊情
      況必須行駛左側道路時之情形較為類似，基於類似情形應
      為相同處理之法理，自應類推適用道路交通安全規則第10
      2 條第1 項第7 款、第106 條第5 款及第99條之規定而為
      適用，是以被告丙○○在開始左轉及其行進之中，本於其
      當時係非依車道方向行駛特殊狀況之認識，應讓對向直行
      車先行，並應注意前方來車，於看清確認對向已無來車或
      有禮讓其先行之情形下，方可左轉橫越對向車道。次按「
      汽車行駛時，駕駛人應注意車前狀況及兩車併行之間隔，
      並隨時採取必要之安全措施」，道路交通安全規則第94條
      第3 項定有明文，該項規定為各種交通狀況所應負注意義
      務之概括條款，在本件並無可直接適用之道路交通安全規
      則規定之情形下，被告丙○○自亦應依循該項規定而為注
      意；是以被告在開始左轉行進之中，並應注意車前狀況，
      以隨時採取必要之安全措施。而事發當時現場天候晴、日
      間有自然光線、路面乾燥而無缺陷及障礙物，此有卷附道
      路交通事故調查報告表、道路交通事故現場圖及處理員警
      所拍攝之現場相片18幀（見刑事卷96年度他字第1698號卷
      第21至22頁、第15頁、第26至28頁）等附於刑事卷可據，
      依上開客觀情狀被告丙○○並無不能注意之情形，乃竟仍
      冒然左轉跨越對向車道，致與適為對向駛來之原告機車發
      生碰撞，而不能為有效之防免，則被告丙○○對於本件事
      故之發生為有過失乙節，實無疑義。至原告雖違規在路面
      邊線外之路外範圍行駛，且亦有疏未注意車前狀況之過失
      ，然其仍係依循既定車道方向行駛，而被告左轉跨越道路
      行駛，係屬較為罕見之特殊狀況，且其既非按既定車道方
      向行駛，危險性較告訴人為高，自應課予較高之注意義務
      ，而無從解免被告丙○○之過失責任。是而原告騎乘機車
      之上開過失行為於本件車禍發生亦不無過失之處，是被告
      丙○○主張原告於本件侵權行為與有過失等語，並非全無
      依據，原告實與有過失，而本院綜觀上開情節，應認被告
      丙○○上開過失為肇事主因，原告上開過失為肇事次因，
      被告丙○○、原告各應負70% 、30% 之過失責任，且相關
      刑案及臺灣省臺北縣車輛行車事故鑑定委員會鑑定結果所
      為之認定亦適與本院相同，有相關刑案判決及鑑定意見書
      附於相關刑案卷可參，是本院斟酌上情，自堪認原告主張
      被告丙○○對其應負侵權行為責任為真實。
（二）次按「受僱人因執行職務，不法侵害他人之權利者，由僱
      用人與行為人連帶負損害賠償責任。但選任受僱人及監督
      其職務之執行，已盡相當之注意或縱加以相當之注意而仍
      不免發生損害者，僱用人不負賠償責任。」，民法第188
      條第1 項定有明文。是依「民法第188 條第1 項所謂受僱
      人因執行職務不法侵害他人之權利，不僅指受僱人因執行
      其所受命令，或委託之職務自體，或執行該職務所必要之
      行為，而不法侵害他人之權利者而言，即受僱人之行為，
      在客觀上足認為與其執行職務有關，而不法侵害他人之權
      利者，就令其為自己利益所為亦應包括在內」（最高法院
      42年臺上字第1224號判例意旨參照），另依「為某種事業
      使用他人，於被用人執行事業加害於第三人時，其使用主
      於選任被用人及監督其事業，已盡相當之注意，或雖注意
      仍不免發生損害者，使用主固不負賠償責任，但此種情形
      係為使用主之免責要件，使用主茍欲免其責任，即應就此
      負舉證之責」（最高法院19年上字第3025號判例意旨參照
      ）。是依民法第188 條解釋受僱人之意義，應以僱用人對
      其選任或監督有無責任，以為決定標準，而所謂監督係指
      對勞務之實施方式、時間、地點加以指示或安排，僱用人
      有此監督權即足，並不必行使。則查，被告新東公司雖抗
      辯原告並未舉證證明就其選任被告丙○○及監督其業務之
      執行未盡相當之注意等語，惟依上開最高法院19年上字第
      3025號判例意旨，受僱人因執行職務，不法侵害他人之權
      利者，依民法第188 條第1 項前段規定，僱用人即應與受
      僱人連帶負損害賠償責任，蓋受僱人既已侵害他人之權利
      ，即推定僱用人對受僱人之選任及監督俱有過失。上開過
      失之推定即舉證責任之倒置，是僱用人為免除其賠償責任
      ，應證明其選任受僱人及監督其職務之執行已盡相當之注
      意，或證明其選任監督之過失與損害之發生無因果關係，
      即縱加以相當之注意，仍不免發生損害，始得主張免責。
      今被告新東公司既依民法第188 條第1 項後段抗辯免責，
      則此免責事由自應由其負舉證之責，惟其竟主張應由原告
      就此負舉證之責，是被告新東公司此部分之抗辯，自非可
      採，綜上，原告主張被告應負連帶賠償責任，洵與證據、
      事實及法律規定均無相違，自屬有據。
四、再按「因故意或過失，不法侵害他人之權利者，負損害賠償
    責任」，「受僱人因執行職務，不法侵害他人之權利者，由
    僱用人與行為人連帶負損害賠償責任」，「汽車、機車或其
    他非依軌道行駛之動力車輛，在使用中加損害於他人者，駕
    駛人應賠償因此所生之損害」，「不法侵害他人之身體或健
    康者，對於被害人因此喪失或減少勞動能力，或增加生活上
    之需要時，應負損害賠償責任」，「不法侵害他人之身體、
    健康．．．者，被害人雖非財產上之損害，亦得請求賠償相
    當之金額」，民法第184 條第1 項前段、第188 條第1 項前
    段、第191 條之2 前段、第193 條第1 項、第195 條第1項
    前段分別定有明文，被告丙○○係被告新東公司之受僱人，
    其於上開時地因執行被告新東公司職務駕駛小客車肇事致原
    告受有傷害，故原告請求被告連帶賠償損害，於法洵無不合
    ，惟所請求之金額應否准許，茲分述如後：
（一）醫療費用：
      原告主張其因本件侵權行為致支出5,000,000 元等語，被
      告則以前開情詞置辯，則查，參酌最高法院88年度台上字
      第353 號裁判要旨，全民健康保險之被保險人因汽車交通
      事故經全民健康保險提供醫療給付者，全民健康保險被保
      險人對於加害人之損害賠償請求權因而喪失，是本件原告
      所得請求之醫療費用部分必須扣除全民健康保險提供醫療
      給付部分，僅得請求原告自費之醫療費用。原告主張因本
      件車禍受有醫療費用之損害，應已扣除由健保支付部分，
      據長庚醫院97年12月16日（97）長庚法字第0755號函之內
      容，核原告請求之醫療費用364,349元，屬其自費範圍，
      為有理由，應予准許，逾此部分，應予駁回。至原告預估
      將支出之醫療費用部分，經核原告之身體狀況，日後固有
      回診之必要，惟原告就此部分支出之確實數額，並未舉證
      以實其說，長庚醫院上述回函亦表示就此部分無法詳加評
      估之，則此部分是否可由健保給付而得免自費支出，尚非
      無疑，且日後原告倘有確實之支出，亦非不得再為請求，
      是原告預估將支出之醫療費用部分，尚非可採，應先予駁
      回。
（二）喪失勞動能力部分：
      原告主張其因本件事故受傷而無法工作，依勞工保險條例
      第24條第1 項規定，退休年齡為60歲，而原告現為23歲，
      尚有勞動能力37年又7 月，以最低工資月薪17,280元計算
      ，約需7,793,280 元等語，被告則以前開情詞置辯，經查
      ，原告因本件事故確已無法工作，此經本院向榮總醫院、
      長庚醫院分別查明上情無誤，有上述榮總醫院97年7 月9
      日北總神字第0970012948號函、長庚醫院97年12月16日（
      97）長庚法字第0755號函各1 份在卷可參，而按「勞工非
      有左列情形之一者，雇主不得強制其退休：一、年滿65歲
      者。．．．」，勞動基準法第54條規定甚明，是原告此部
      分請求至60歲為止，應為允適。而原告係72年10月16日生
      ，是原告僅請求自本件侵權行為時即96年1 月31日開始起
      算至其年滿60歲時37年又7 月之工作收入損失，並以事故
      發生時之最低工資月薪17,280元計算，自係合理，依霍夫
      曼式扣除中間利息方式計算，原告得一次請求被告賠償其
      勞動能力減損之金額，依其以勞動之工作年數計算之方式
      ，則原告請求此部分之減少勞動能力之損害為4,380,034
      元【計算方式為：17,280元（1 月所得）×253.00000000
      （此為37年又7 月即451 個月之霍夫曼係數）=4,380,034
      元，元以下四捨五入，下同】，在此範圍內之請求，為有
      理由，應予准許，逾此部分，為無理由，不予准許。
（三）看護費用：
      原告主張因本件事故受傷而需終身聘僱看護，參照95年臺
      灣地區簡易生命表統計男子平均餘命為74.86 歲，被害人
      甲○○現為23歲，尚有餘命41年，以全日24小時看護費60
      ,000 元 計算，約需29,520,000元等語，被告則以前開情
      詞置辯，經查，原告因本件事故確需終身聘僱看護照顧，
      此經本院向榮總醫院、長庚醫院分別查明上情無誤，有上
      述榮總醫院97年7 月9 日北總神字第0970012948號函、長
      庚醫院97年12月16日（97）長庚法字第0755號函各1 份在
      卷可參，再原告以全日24小時看護費60,000元計算，固據
      提出看護費用單據為證，然被告對該單據形式上之真正則
      有爭執，惟原告就此則未舉證以實其說，其主張即屬無據
      ，則本院審酌原告就其工作損失之請求，係以最低工資月
      薪17,280元計算，並參諸原告受有第五頸椎骨折併脊髓損
      傷，並致上兩肢無力、下兩肢癱瘓、大小便失禁之狀態，
      應可符申請僱用外籍看護工進行照護之資格，則本院認其
      請求看護所需支出之必要費用，應以17,280元之基準計算
      ，又原告為72年10月26日出生，原告依95年臺灣地區簡易
      生命表列載，請求餘命41年期間之必要看護費用應計為
      4,618,913 元【計算方式為：17,280元（1 個月）×267.
      00000000（此為41年即492 個月之霍夫曼係數）=4,618,
      913 元】，逾此部分，自不應准許。
（四）增加生活上需要部分：
      原告主張因本件事故須購買氣墊床、抽痰機、氧氣桶、抽
      痰管、成人紙尿褲、看護墊、衛生紙、棉花棒等消耗物品
      ，約需2,000,000 元等語，被告則以前開情詞置辯，經查
      ，原告因本件事故確有增加支出尿布、看護墊、抽痰機、
      氣墊床等費用之必要，此固有上述長庚醫院97年12月16日
      （97）長庚法字第0755號函各1 份在卷可參，惟觀諸原告
      所提之單據，其中除醫療用品公司所開立之發票，堪以認
      定為原告本人因本件事故所支出者外，其餘發票並其上所
      列之各該物品、食品等物（如便利超商之發票）及加油站
      之油費，顯難認係原告本人因本件事故所支出，而原告就
      須購買氣墊床、抽痰機、氧氣桶、抽痰管、成人紙尿褲、
      看護墊、衛生紙、棉花棒等部分之確實支出，既未舉證以
      實其說，是原告有關醫療用品部分之支出，依發票、明細
      所載共計54,710元（包括杏一醫療用品股份有限公司、美
      德耐股份有限公司、鴻惠企業有限公司、龍欣藥品有限公
      司、世康醫療器材行、伊甸基金會、明曜醫療儀器有限公
      司），在此範圍內之請求，為有理由，應予准許，逾此部
      分，為無理由，不予准許。至日後原告倘有確實之支出，
      亦非不得再為請求，是原告預估將支出之增加生活上需要
      部分費用，尚非可採，應先予駁回。
（五）精神慰藉金部分：
      原告主張其正值成年未久，人生美好前程正開始，旋即成
      為四肢癱瘓永久臥床之人，既無法結婚生兒育女、亦無法
      奉養雙親，精神上心靈上之創痛與日俱增，而請求精神慰
      撫金12 ,000,000 元等語，被告則以前開情詞置辯，經查
      ，原告因本件侵權行為造成前述多處傷害，且因四肢癱瘓
      永久臥床，身體及精神上自受有相當之痛苦，故原告請求
      賠償慰撫金，固非無據。惟關於請求之金額，本院審酌原
      告車禍時為23 歲 ，尚就讀之大學；被告丙○○係61年2
      月間出生，為二技畢業，任職於被告新東公司，97年度有
      薪資所得約66萬元；被告新東公司為一家資本額40,200,
      000 元之公司．．．等情事，以及兩造之身分、社會地位
      、智識水準，及兩造其他實際狀況等一切情狀，認原告請
      求賠償精神慰撫金12,000,000元，尚屬過高，應核減為
      1,000,000 元，方屬公允，逾此部分之請求則不應准許。
（六）綜上所述，以上之金額合計共為10,418,006元（計算式：
      醫療費用364,349 元＋喪失勞動能力4,380,034 元＋看護
      費用4,61 8,913元＋增加生活上需要54,710元＋精神慰撫
      金1,000, 000元＝10,418,006元）。
五、而按「損害之發生或擴大，被害人與有過失者，法院得減輕
    賠償金額，或免除之」，民法第217 條第1 項定有明文，此
    規定係按損害之發生或擴大，受害人有過失者，若使加害人
    全負損害賠償之責任，似失諸過酷，應由法院斟酌情形，減
    輕或免除其賠償金額，即受害人有怠於適當之注意，或怠於
    避免損害及減少損害應盡之方法，而有過失者，亦同（見該
    條立法理由）。續查，本件車禍之發生，被告丙○○之過失
    固為肇事主因，應負70% 之過失責任，惟原告騎乘機車為
    本件車禍之肇事次因，應負30% 之過失責任等情，均如前所
    述，是本院自應依民法第217 條第1 項之規定，並參酌前揭
    情事，認兩造各應負前述之過失比例，故原告得請求被告賠
    償因本件車禍所受損害之金額應為7,292,604 元（即10,418
    ,006 元×0.7＝7,292,604 元）。
六、末按給付無確定期限者，債務人於債權人得請求給付時，經
    其催告而未為給付，自受催告時起，負遲延責任；其經債權
    人起訴而送達訴狀，或依督促程序送達支付命令，或為其他
    相類之行為者，與催告有同一之效力；又遲延之債務，以支
    付金錢為標的者，債權人得請求依法定利率計算之遲延利息
    ；又應付利息之債務，其利率未經約定，亦無法律可據者，
    週年利率為百分之5 ，民法第229 條第2 項、第233 條第1
    項前段、第203 條分別定有明文。本件原告請求被告給付前
    揭款項，係以支付金錢為標的，且兩造間並未約定利率，原
    告既係以本件起訴狀繕本之送達作為請求之催告，則其併請
    求被告自起訴狀繕本送達之翌日即被告丙○○為96年11月1
    日起，被告新東公司為96年11月2 日起算利息，即屬有據。
    從而，原告本於侵權行為之法律關係，請求被告連帶給付7,
    292,604 元，及被告丙○○自96年11月1 日起、被告新東公
    司自96年11月2 日起，均至清償日止，按年息5%計算利息之
    範圍，於法有據，應予准許；其餘逾此部分之請求，即無理
    由，應予駁回。
七、兩造陳明願供擔保，聲請宣告假執行或免為假執行，經核原
    告勝訴部分，合於法律規定，爰分別酌定相當之擔保金額予
    以宣告。至原告其餘假執行之聲請，因訴之駁回而失所依據
    ，不予准許。
八、訴訟費用負擔之依據：民事訴訟法第79條、第85條第2 項。
中    華    民    國    98    年    6     月    19    日
                  民事第三庭    法  官  邱靜琪
以上正本係照原本作成
如對本判決上訴，須於判決送達後20日內向本院提出上訴狀
中    華    民    國    98    年    6     月    19    日
                                書記官  鄭美莉


司法院資訊處製作；財團法人民間司法改革基金會備份。
